臺灣桃園地方法院刑事判決　　　　　　　95年度易字第1589號
公　訴　人　台灣桃園地方法院檢察署檢察官
被　　　告　甲○○
　　　　　　　　　　　2弄21.
被　　　告　丙○○
　　　　　　　　　　　1號
選任辯護人　李宏文律師
上列被告因家暴恐嚇案件，經檢察官提起公訴（95年度偵字第
8292號） ，本院判決如下：
    主  文
甲○○共同連續以加害生命之事，恐嚇他人致生危害於安全，處
拘役肆拾日，如易科罰金，以佰元折算壹日。
丙○○共同連續以加害生命之事，恐嚇他人致生危害於安全，處
拘役貳拾伍日，如易科罰金，以佰元折算壹日。
    事  實
一、甲○○、丙○○係夫妻，因先前與甲○○之胞妹乙○○間發
    生債務糾紛，其等或單獨，或共同基於恐嚇危害他人安全之
    概括犯意聯絡，自民國94年7 月27日起至同年8 月9 日止，
    先後多次打電話至新竹縣竹東鎮○○路45巷7 號乙○○住處
    ，由甲○○向乙○○恫稱「你不把錢還我試試看，看你母女
    倆會給我做掉！我一命跟你搞，看你敢嗎？... 我們三條命
    到閻羅王那再來講啦！... 我自己的一條命搞你兩個總可以
    ... 可以的話，我不但是你喔，我連嬿合（即乙○○之女而
    ）、冠宇（即乙○○之孫）都要把你收掉。」、「妳要是不
    跟我算清楚，腳骨把你剁斷，看我敢不敢，到時候你再看看
    ，你那間店想開啊，我決定會跟你弄，我反正時常都會有人
    去弄，你才看著，你不跟我解決，我就跟你搞？」等語；丙○○則與甲○○共同基於恐嚇之犯意聯絡，於甲○○出言恫
    嚇「你不解決，我就跟你搞？」時，在電話旁邊幫腔「不解
    決就叫人去『ㄌㄡ‧』（客語）」等語威嚇乙○○，致生危
    害其安全。丙○○復承恐嚇之概括犯意，以電話向乙○○之
    女兒陳嬿合揚稱「你要跟你媽講... 我把車子都已經拉出來
    了，我明天就去闖紅燈，看你那紅單子繳的完嗎？你跟我鬥
    ，看你鬥的贏我嗎？... 那我就每天去闖紅燈，讓你媽媽收
    紅單喔！」等語，陳嬿合並將上開恐嚇言語轉達乙○○知悉
    ，使乙○○心生畏懼，致生危害其安全。
二、案經被害人乙○○訴由桃園縣警察局龍潭分局報告臺灣桃園
    地方法院檢察署檢察官偵查起訴。
    理  由
一、訊據被告甲○○對於上揭事實均坦認不諱；被告丙○○則矢
    口否認有何恐嚇乙○○之犯行，辯稱：本件告訴人乙○○所
    提出之錄音譯文，其中就第錄音譯文所載「不解決就叫人去
    搞。」等語（參偵卷第24頁背面第11行），經勘驗結果係在
    甲○○與乙○○對話過程中，從甲○○這一方有傳來女子的
    聲音，但並不是拿起話筒直接對著話筒講，且該女子係欲表
    達何意，仍無從辨識，且該聲音亦無法證實係出自被告丙○○之口。再者，被告丙○○雖承認於94年8 月9 日打電話給
    陳嬿合，說「你不出來處理的話，我要把車拉出來，要去闖
    紅燈，要讓你紅單收不完。」等語，惟事實上該汽車並非處
    於被告丙○○之實力支配下，根本無法對告訴人造成惡害，
    且被告丙○○僅在外對陳嬿合溝通處理該車之過程，並未對
    乙○○為惡害之通知，且告訴人根本不會感到害怕。否則為
    何事後仍連同他人出面一起找丙○○之女，商量有關車子的
    事情，足認被告丙○○並未對告訴人有恐嚇之行為等語。
二、經查：(1)本件除被告丙○○就事實欄所示之「不解決就叫人
    去『ㄌㄡ‧』（客語）」等語，否認為其所陳述外，被告甲○○、丙○○二人就其餘事實欄所載之錄音譯文內容則均表
    示無意見，核先敘明。(2)再者，經本院當庭勘驗偵卷第24頁
    背面第7 行至第11行譯文之錄音對話內容，其中第11行所載
    「不解決就叫人去搞！」等語，經反覆聆聽錄音光碟，依稀
    可聽聞在話筒外有另一女子出聲揚言「... 就去ㄌㄡ‧」（
    客語）等語（見本院同日審理筆錄第2 頁）。又所謂「就去
    ㄌㄡ‧」在客語的意思究何所指？亦經證人即客家籍人士鄒
    慶龍於本院同日審理時當庭聆聽該電話錄音內容，並結稱：
    「（剛才本院當庭勘驗，電話通話內容是否有在場聆聽？）
    有。（剛才有聽到有一個聲音，但不是對著話筒說，用客語
    說『... 就去ㄌㄡ‧』，這句話根據你剛才聽的前後語意，
    翻成國語是什麼意思？）應該是指找麻煩或是找碴的意思。
    （『ㄌㄡ‧』有無其他同音但不同意思的用法？）照我剛才
    聽到對話的前後語意，客家話的意思就是找麻煩、找碴。..
    . （你聽到的前後語意其中『ㄌㄡ‧』之前她是說什麼？）
    她的意思就是找麻煩、找碴的意思。... （你剛才聽到的意
    思是怎麼樣？）照整個對話聽下來，依我講客家話的經驗，
    是帶有一點要去煩人、找麻煩的意思。」等語（見同日審理
    筆錄第4 頁至第6 頁），且稽該句話係緊接在被告甲○○表
    示要找人去『搞』之後，堪認講出此話之人顯有附和與幫腔
    之意思。又被告供稱在場尚有其女兒，不必然係被告蘇完甄
    所言云云，惟仔細聆聽上開錄音光碟播放之聲音，仍可辨識
    該聲音係出自年紀稍長之女人，應可排出係被告甲○○及其
    女兒所言，除此之外，僅被告丙○○在場，雖該聲音統未直
    接對著話筒，而經過話筒再傳至乙○○耳邊時，聲音已較微
    弱，然仍可合理推論係被告丙○○所為，且其等均屬客家籍
    人士，故而乙○○仍可依稀聽出此言係欲前來找其麻煩之意
    思，準此，被告甲○○與丙○○就揚言欲前往找告訴人麻煩
    一節，幾乎係同時同地而為，且透過彼此之話語，增強其等
    之共同意念，應具有犯意聯絡無訛。(3)又告訴人乙○○於本
    院審理時結證：「（在電話裡面對方有恐嚇，這是什麼樣子
    的情形？）就是他們跟我要錢，我沒有錢給他，他們說不給
    試試看，我一條命配你們三條命，我聽了很害怕。（是否記
    得還有其他什麼樣子的言語有加害你生命身體的感覺？）錢
    不給他的話，說要剁斷我的腳骨，說要收拾我的孫子，他們
    說很多。（是否記得丙○○有說過什麼恐嚇的言語？）她就
    說錢不給他們試試看，用車子去闖紅燈讓我紅單接不完。（
    依你告訴狀內提供的錄音譯文，即在九十五年度發查卷第十
    七頁第八行，裡面寫著『丙：‧‧‧要把腳骨剁斷，‧‧‧
    」，接著「乙：不解決就叫人去搞！』《提示該譯文內容》
    ，你與乙丙間的這段對話是什麼意思？）是他們講的，說不
    解決的話，他們要叫人來搞... （你對被告二人打電話來講
    這些內容，你剛剛說會害怕，你是在怕什麼？）他們很兇說
    要叫人家來找我們，要害我孫子之類的，還要說去工廠我女
    兒上班的地方，他們這樣子講，我很害怕。... （就你瞭解
    你哥哥的為人，他會真的去砍你的腳筋或傷害你的女兒？）
    我是很害怕。（你認為他真的會這麼做，就你對他的瞭解？
    ）我認為他會。那麼多錢不給他，他說要這麼做。」（見本
    院96年4 月10日審理筆錄第6 頁至第8 頁）、「（這件事《
    指被告丙○○說要把車拉出來，要去闖紅燈，要讓告訴人紅
    單不完之事》你知道嗎？）我知道，我女兒有跟我說。（丙○○所講的那部車，跟你有什麼關係？）用我的名字去買。
    （你女兒聽到這些話之後，多久跟你說？）馬上跟我說。（
    你聽到你女兒跟你說之後，你當時覺得怎麼樣？）那時候我
    很急，很害怕。（為什麼會急、會害怕？）因為車子是我的
    名字，已經累積那麼多錢。（你怕罰單繳不完？）是。我怕
    他們用這個方式威脅我。」等語（見本院96年4 月24日審理
    筆錄第3 頁），堪認告訴人乙○○確實對於被告二人恐嚇要
    對其與子孫加害之言，以及要以闖紅燈之方式使告訴人接交
    通罰單之方式，加以逼迫，已深感畏怖。又依上揭錄音譯文
    所載，被告丙○○亦要求陳嬿合將此事（即故闖紅燈，使告
    訴人接交通罰單）告訴其母親乙○○，嗣陳嬿合果於當日將
    此事告知告訴人，則被告丙○○既藉由陳嬿合之口傳達此事
    ，其以陳嬿合為傳聲之工具，達成其恐嚇之目的，雖非直接
    告知乙○○，惟並不影響恐嚇之遂行。又查被告丙○○是否
    為該汽車之實際支配者，告訴人尚屬無從確悉，且告訴人亦
    認為有可能造成該惡害之發生，乃心生駭怖，此時恐嚇犯行
    已經成立，至於將來果否發生此惡害，況且亦無證據顯示該
    惡害將不可能發生，從而自難僅以惡害尚未發生，認被告丙○○不構成此犯行。被告上開所辯，係屬卸詞，不足採信。
    (4)此外，復有錄音光碟3 片及錄音譯文2 份在卷可稽。事證
    明確，被告二人犯行堪以認定。
三、查被告行為後，刑法及刑法施行法部分條文業經修正公布，
    並均於95年7 月1 日施行。修正後刑法第2 條第1 項之規定
    ，係規範行為後法律變更所生新舊法律比較適用之準據法，
    於修正後刑法施行後，應適用修正後刑法第2 條第1 項規定
    之「從舊從輕」之原則為比較；修正後刑法第2 條第2 項，
    則為同條第1 項之特別規定，於修正後刑法施行後，關於非
    拘束人身自由之保安處分，應依修正後刑法第2 條第2 項之
    規定，適用裁判時之法律。又修正後刑法第35條，乃刑之重
    輕之法定次序與標準，應適用裁判時之修正後刑法第35條之
    規定。修正後刑法第2 條第1 項係採「從舊從輕」原則，適
    用最有利於行為人之法律。既曰法律，自較刑之範圍為廣；
    除法律有特別規定者（如修正後刑法第2 條第2 項非拘束人
    身自由之保安處分適用裁判時法，修正後刑法施行法第9 條
    之3 規定之情形），應依其規定；或事關執行之緩刑之宣告
    ，或犯罪在刑法修正施行前，自首在刑法施行後之自首部分
    ，或程序之規定（程序從新，如刑法第40條沒收宣告之程序
    規定），應適用裁判時之修正後刑法之規定外；依修正後刑
    法第2 條第1 項比較時，應就「罪、刑」有關之共犯、未遂
    犯、連續犯、牽連犯、結合犯以及累犯加重、自首減輕暨其
    他法定加減原因（如身分加減）與加減例等一切情形，綜其
    全部之結果而為比較後，予以整體適用，不能割裂而分別適
    用有利益之條文。關於易科罰金之折算標準、易服勞役之折
    算標準及期限、罰金與死刑是否併予執行、多數有期徒刑定
    應執行之刑時之最高刑期之限制等之修正，事涉行為人易刑
    折算標準金額之多寡與期限之長短及定執行刑時能否就罰金
    刑併予執行或有期徒刑定應執行之刑時最高度之限制，亦均
    屬依修正後刑法第二條第一項所應比較適用法律之範圍。拘
    束人身自由之保安處分，並非屬修正後刑法第2 條第2 項規
    定應適用裁判時法之範圍，除有特別規定者外，亦屬應依修
    正後刑法第2 條第1 項比較適用之法律；從刑附屬於主刑，
    除法律有特別規定者外，依主刑所適用之法律（以上參考最
    高法院95年5 月23日刑事庭第8 次會議決議及最高法院24年
    上字第4634號、24年上字第5292號、27年上字第2615號判例
    ）。其次，法律有變更而須為新、舊法之比較以定其適用之
    目的，厥唯保障行為人之既有法律地位不致因法律之修正而
    惡化或受到更不利益之結果並兼謀行為人之利益，此為最高
    之價值，非必斤斤於法律體系適用之完整性，況或基於法規
    之性質，如程序性之法律、事涉執行之緩刑規定，依法理係
    均應適用新法，或因法律另有規定，如修正後刑法第2 條第
    2 項規定「非拘束人身自由之保安處分係適用裁判時之法律
    」，修正後刑法施行法第3 條之1 第2 項規定「於九十四年
    一月七日刑法修正施行前犯併合處罰數罪中之一罪，且該數
    罪均符合第四十一條第一項得易科罰金之規定者，適用九十
    年一月四日修正之刑法第四十一條第二項規定」，即有此情
    形係一律適用行為時法之舊法，由是可見遇有法律修正而須
    選擇適用新法或舊法時，應依法規之性質或視法律之規定各
    自決之，不受其他法規如何適用之羈絆，在選法適用時，本
    即寓有可據個別之特性而割裂分別適用新法或舊法之容許性
    ，縱令須為利、弊之比較以定如何適用之法規亦無不同，至
    數項經修正之法律須整體比較以同其新、舊法之適用俾維持
    法律體系之完整性，核係各該法律在適用上因具「依附及相
    互關聯」之特性使然，非屬新、舊法應比較利、弊藉資保障
    行為人之既有法律地位兼謀其利益之立法意旨所必然。準此
    以解，就「罪、刑」有關之規定諸如共犯、未遂犯、連續犯
    、牽連犯、結合犯以及累犯加重、自首減輕暨其他法定加減
    原因（如身分加減）與加減例等一切情形，應綜其全部之結
    果而為比較後，予以整體適用，不能割裂而分別適用有利益
    之條文，固如前述，惟究其緣由，實係著眼於因各該規定皆
    涉及犯罪之態樣、階段、罪數、法定刑得或應否加、減暨加
    減之幅度，並進而影響法定刑或處斷刑之範圍，換言之，各
    該「罪、刑」之規定須經綜合考量整體適用後，方能據以限
    定法定刑或處斷刑之範圍，嗣始得於該範圍內為一定刑之宣
    告，易詞以言，個別宣告刑雖屬單一之結論，然實係經綜合
    考量整體適用各相關「罪、刑」規定之所得，因之，宣告刑
    所據以決定之各相關「罪、刑」規定，顯具適用上之「依附
    及相互關聯」之特性，自須同其新、舊法之適用，第查，「
    易刑」或「定執行刑」係規範宣告刑得或應如何執行之法律
    ，核屬為刑之宣告後始生應否適用問題之規定，非屬宣告刑
    所據以決定因而須先行確定如何適用新、舊之法規，依其性
    質，在未為刑之宣告前亦無可能確定應否適用而預先選定須
    適用新或舊法，復無此必要，不寧唯是，該規定所涵攝之「
    小前提」係「宣告刑」，猶與「罪、刑」規定涵攝之「小前
    提」為「歷史社會事實」迥異，職是，「易刑」及「定執行
    刑」之規定，不論涵攝之「小前提」、決定應否適用之階段
    及適用後所得之法律效果，與「罪、刑」之規定皆不相侔，
    與之顯不具適用上之「依附及相互關聯」之特性，依前述，
    要毋須與「罪、刑」之規定同其新、舊法之適用，自得秉其
    本身之性質而各據應涵攝之「小前提」為新、舊、利、弊之
    比較後個別定其法律之適用，尤應敘明。茲首就與本案有關
    且於為刑之宣告前須先行及連帶確定應如何適用之法律修正
    情形列述如下：與罪、刑有關且須依修正後刑法第2 條第1
    項規定為利、弊之比較以定如何適用之法律變更部分：
    (1)刑法第28條原規定「二人以上共同實施犯罪之行為者，皆
      為正犯」，經修正為「二人以上共同實行犯罪之行為者，
      皆為正犯」，亦即將共同正犯限縮僅於「實行」階段始有
      其存在。
    (2)修正前刑法第33條第5 款規定「罰金：（銀元）一元以上
      。」，復依罰金罰鍰提高標準條例第1 條前段規定提高為
      10倍，折算新台幣為30元；修正後刑法第33條第5 款規定
      「罰金：新臺幣一千元以上，以百元計算之。」；次查，
      刑法分則各條文所定之罰金刑，其幣別原為「銀元」，又
      倘非屬72年7 月26日至94年1 月7 日間新增或修正之條文
      ，所定罰金數額並依罰金罰鍰提高標準條例第1 條前段規
      定提高為10倍，惟依95年6 月14日修正公布、同年7 月1
      日施行之中華民國刑法施行法第1 條之1 ：「中華民國九
      十四年一月七日刑法修正施行後，刑法分則編所定罰金之
      貨幣單位為新臺幣。九十四年一月七日刑法修正時，刑法
      分則編未修正之條文定有罰金者，自九十四年一月七日刑
      法修正施行後，就其所定數額提高為三十倍。但七十二年
      六月二十六日至九十四年一月七日新增或修正之條文，就
      其所定數額提高為三倍。」，現行刑法中，有關於罰金刑
      之計算單位及其最低度刑之規定已有修正，自屬法律變更
      。
    (3)修正前刑法第56條規定「連續數行為而犯同一罪名者，以
      一罪論。但得加重其刑至二分之一。」，修正後已將該條
      刪除，亦採1 罪1 罰之原則。
    (4)就罰金刑之加減例，修正前刑法第68條規定「拘役或罰金
      加減者，僅加減其最高度」，修正後刑法第67條則規定「
      有期徒刑或罰金加減者，其最高度及最低度同加減之」，
      並刪除第68條有關罰金刑加減之規定，進言之，經修正後
      ，罰金之最低度刑亦在加減之列。
    準此，經綜合適用修正前、後之罪、刑相關規定予以比較，
    修正後之規定顯非較修正前之規定對其有利，因之，依現行
    即修正後刑法第2 條第1 項前段規定，此部分自應整體適用
    修正前刑法之有關規定，合先敘明。
四、核被告甲○○、丙○○所為均係犯行為時刑法第305 條之恐
    嚇罪。又被告二人就該次恐嚇「不解決，就叫人去ㄌㄡ‧」
    之犯罪事實部分，具有犯意聯絡與行為分擔，為共同正犯。
    又被告二人先後多次恐嚇犯行，時間緊接，犯罪構成要件相
    同，顯係基於概括犯意為之，為連續犯，應依修正前刑法第
    56條之規定以一罪論，並加重其刑。爰審酌被告二人與告訴
    人因債務糾紛，竟未循正當法律程序，即以恐嚇之行為欲達
    目的，所為非是，惟念其等原屬至親，被告甲○○情緒管理
    不佳之情況下所為，且坦認犯行，被告丙○○則部分坦認，
    均態度尚佳，以及被告甲○○較被告丙○○之情節稍重，且
    均無任何前科紀錄（參臺灣高等法院被告前案紀錄表各1 份
    ），素行良好等一切情狀，分別量處如主文所示之刑。又按
    刑法易科罰金之規定亦經修正，修正前刑法第41條第1 項前
    段規定：「犯最重本刑為五年以下有期徒刑以下之刑之罪，
    而受六個月以下有期徒刑或拘役之宣告，因身體、教育、職
    業、家庭之關係或其他正當事由，執行顯有困難者，得以一
    元以上三元以下折算一日，易科罰金。」，此折算標準並應
    適用修正前罰金罰鍰提高標準條例第2 條規定，就其原定數
    額提高為一百倍折算一日，亦即被告行為時之易科罰金折算
    標準，應以銀元100 元以上300 元以下之數額折算1 日，經
    換算為新臺幣，則應以新臺幣300 元以上900 元以下折算1
    日。惟95年7 月1 日施行之刑法第41條第1 項前段規定：「
    犯最重本刑為五年以下有期徒刑以下之刑之罪，而受六個月
    以下有期徒刑或拘役之宣告者，得以新臺幣一千元、二千元
    或三千元折算一日，易科罰金」，於同日並廢除罰金罰鍰提
    高標準條例第二條之規定，亦即係以新台幣1,000 元、2,00
    0 元或3,000 元折算1 日。準此，修正後之規定並未有利於
    被告二人。爰依修正前刑法第41條第1 項前段、罰金罰鍰提
    高標準條例第1 條前段、修正前罰金罰鍰提高標準條例第2
    條規定，併諭知易科罰金之折算標準。
五、公訴人雖未就被告丙○○揚稱「你要跟你媽講... 我把車子
    都已經拉出來了，我明天就去闖紅燈，看你那紅單子看你繳
    的完嗎？你跟我鬥，看你鬥的贏我嗎？... 那我就每天去闖
    紅燈，讓你媽媽收紅單喔！」等語恐嚇告訴人乙○○，使告
    訴人心生畏怖，致生危害其安全之部分提起公訴，惟此部分
    與檢察官起訴之前揭犯罪，既具有連續犯、想像競合犯之裁
    判上一罪，已如前述，依審判不可分原則，本院自得就此部
    分併予審判，附此敘明。
據上論斷，應依刑事訴訟法第299 條第1 項前段，修正後刑法第
2 條第1 項前段，刑法第305 條，修正前刑法第28條、第56條、
第55條、第41條第1 項前段，罰金罰鍰提高標準條例第1 條前段
，修正前罰金罰鍰提高標準條例第2 條，判決如主文。
本案經檢察官許曉微到庭執行職務。
中　　華　　民　　國　　96　　年　　5 　　月　　31　　日
                      刑事第十一庭審判長法  官  蔡榮澤
                                        法  官  魏于傑
                                        法  官  蕭世昌
以上正本證明與原本無異。
如不服本判決，應於判決送達後10日內向本院提出上訴狀（應附
繕本），上訴於臺灣高等法院。
          　　　　　　　　　　　　　　　書記官　林韡婷
中　　華　　民　　國　　96　　年　　5 　　月　　31　　日
附錄本案論罪科刑法條：
中華民國刑法第305條：
以加害生命、身體、自由、名譽、財產之事，恐嚇他人致生危害
於安全者，處二年以下有期徒刑、拘役或三百元以下罰金。
